【裁判字號】    94,親,39
【裁判日期】    950109
【裁判案由】    否認婚生子女
【裁判全文】
臺灣雲林地方法院民事判決                94年度親字第39號
原      告  甲○○
訴訟代理人  戊○○律師
訴訟代理人  丁○○律師
複  代理人  陳怡禎
被      告  乙○○
兼  上一人
法定代理人  丙○○
上列當事人間請求否認子女事件，於94年12月26日辯論終結，本
院判決如下：
    主      文
確認被告乙○○非原告甲○○之婚生子女。
訴訟費用由被告負擔。
    事      實
甲、原告方面：
一、聲明：如主文第1項所示。
二、陳述：
（一）原告與被告丙○○原為夫妻，但已於民國92年12月08日離
      婚，被告乙○○於93年07月22日出生，依民法1063條第1
      項規定，妻之受胎，在婚姻關係存續中者，推定其所生女
      子為婚生子女。因此，被告乙○○依上開規定，即推定為
      原告與被告丙○○之婚生子女。
（二）惟被告丙○○早於92年06月左右即離開出走，自被告丙○○離家後，未曾再與原告發生任何性關係，是被告乙○○
      顯係被告丙○○與原告於婚姻關係存續期間發生外遇所生
      ，並非自原告受胎懷孕而來。因此，被告乙○○非原告甲○○之婚生子女。
（三）原告於94年07月19日接獲嘉義縣新港鄉戶政事務所通知，
      始知被告乙○○出生之事實。而被告乙○○係於93年07月
      22日出生，惟被告乙○○受胎懷孕期間，被告丙○○已離
      家出走，並未與原告同居共同生活，顯見被告乙○○與原
      告彼此間，並無親子血緣關係。為此，乃於94年07月19日
      知悉被告乙○○出生之1年內，提起本件訴訟等語。
三、證據：提出戶籍謄本2件、受理查尋人口案件登記表影本1份
    、原告與被告丙○○婚生子女方文宏、方文志血型鑑定報告
    資料為證，並聲請訊問證人張世立。
乙、被告方面：
    被告未到庭爭執，亦未提出書狀作何聲明或陳述。
丙、本院囑託財團法人佛教大林慈濟醫院（簡稱大林慈濟醫院）
    作親子血緣關係之鑑定，並向安安婦兒聯合診所調閱被告乙○○之出生（含血型）資料。
    理      由
一、被告未於言詞辯論期日到場，核無民事訴訟法第386條各款
    所列情形，茲依原告聲請，由其1造辯論而為判決。
二、本件原告主張其與被告丙○○原為夫妻，已於92年12月08日
    離婚，被告乙○○於93年07月22日出生，惟被告丙○○早於
    92年06月左右即離開出走，自被告丙○○離家後，未曾再與
    原告發生任何性關係，是被告乙○○顯係被告丙○○與原告
    於婚姻關係存續期間發生外遇所生，並非自原告受胎懷孕而
    來。因此，被告乙○○確非原告甲○○之婚生子女等情，已
    據原告提出戶籍謄本、受理查尋人口案件登記表影本、原告
    與被告丙○○婚生子女方文宏、方文志血型鑑定報告等資料
    為證，核與證人張世立即村長所證，尚屬相符。
三、而本院為發見真實必要，欲作親子血緣ＤＮＡ鑑定，惟被告
    並未配合，致無從鑑定。本院雖無從作ＤＮＡ血緣鑑定，惟
    審酌原告主張之上開事實及證據，互核與證人張世立所證吻
    合。本院再向被告乙○○出生之診所即安安婦兒聯合診所調
    閱被告乙○○之出生及血型等資料查明結果，被告乙○○的
    血型為Ａ型、被告丙○○血型為Ｏ型，而原告的血型為Ｂ型
    ，從血型遺傳學記載父母親血型Ｏ型、Ｂ型，其子女之血型
    不可能出現Ａ型，此參王沙玲著「遺遺傳學精要」一書自明
    。綜合上開資料以觀，原告主張被告乙○○並非原告與被告
    丙○○之婚生子女，應堪信為實在。
四、按妻之受胎，係在婚姻關係存續中者，推定其所生子女為婚
    生子女。前項推定，如夫妻之1 方能證明妻非自夫受胎者，
    得於知悉子女出生之日起，1 年內提起否認之訴，此觀民法
    第1063條規定自明。本件被告丙○○與原告婚姻關係存續期
    間，受胎生下被告乙○○，其受胎期間，係在原告與被告丙○○婚姻關係存續中，乙○○依法應推定為原告之婚生子女
    。但受胎懷孕被告乙○○時，原告既未與被告丙○○同居共
    同生活，認定已如上述。從而，原告於知悉被告乙○○出生
    之日起，一年內提起本件訴訟，於法即屬有據，應予准許。
五、據上論斷，本件原告之訴為有理由，依民事訴訟法第385 條
    第1 項前段、第85條第1 項前段、第78條，判決如主文。
中    華    民    國    95    年    1     月    9     日
                          家事庭法  官  林秋火
以上正本係照原本作成
如對本判決上訴，應於判決送達後20日內本院提出上訴狀。（須
附繕本，並繳納上訴裁判費新台幣4500元）
中    華    民    國    95    年    1     月    9     日
                                書記官  張瑛瑢


司法院資訊處製作；財團法人民間司法改革基金會備份。
